臺灣臺中地方法院交通事件裁定　　　　100年度交聲字第686號
原處分機關　交通部公路總局臺中區監理所
異議人即
受處分人　　林振生
上列受處分人因違反道路交通管理處罰條例案件，對於交通部公
路總局臺中區監理所於民國100年2月24日所為之處分（中監違字
第裁60-GF0000000號裁決書）聲明異議，本院裁定如下：
    主    文
原處分撤銷。
林振生不罰。
    理    由
一、原處分意旨略以：異議人即受處分人林振生（下稱受處分人
    ）於民國100年1月27日17時37分許，駕駛車牌號碼M3-4377
    號自用小客車，於臺中市○○路與精武路口，因「行經有燈
    光號誌管制交岔路口闖紅燈(雙十路)」之違規，經臺中市警
    察局第二分局員警以中市警交字第GF0000000號舉發違反道
    路交通管理事件通知單舉發。異議人對本案有疑義，原處分
    機關遂於100年2月24日以中監違字第裁60-GF0000000號裁決
    書，依道路交通管理處罰條例第53條第1項規定，裁處受處
    分人罰鍰新臺幣（下同）2,700元，並依第63條第1項規定記
    違規點數3點（本案罰鍰已繳納）。
二、聲明異議意旨略以：上開違規行為被警員攔下時，伊非常錯
    愕，認為依燈號轉彎沒有違規，但警員說有左轉號誌是供左
    轉精武路車道使用，但顯然這是一個地形上的陷阱，會讓人
    以為左轉是行走雙十路一段(精武路更像迴轉用，已超過左
    轉的90度)。再伊向相關單位申訴後，臺中市政府交通局之
    函復，說明「該路口為非對稱正交，路口南側略為歪斜，導
    致雙十路北往南方向行駛，往火車站方向易與左轉精武路方
    向產生混淆…，預計本(100)年度2月22日前調整完成。」佐
    證此路口是一個地形上的陷阱，爰依法聲明異議云云。
三、按汽車駕駛人，行經有燈光號誌管制之交岔路口闖紅燈者，
    處1,800元以上5,400元以下罰鍰；又汽車駕駛人有53條之情
    形者，除依原條款處罰鍰外，並予記違規點數3點，道路交
    通管理處罰條例第53條、第63條第1項第3款亦分別定有明文
    。然倘汽車駕駛人在行經有燈光號誌管制之交岔路口時，係
    因燈光號誌設置不當，致其無法依燈光號誌指示遵循時，即
    不得加以處罰，始符合公平原則。
四、經查：
(一)、本件受處分人於前開時、地，駕駛前開自小客車，因「行
      經有燈光號誌管制交岔路口闖紅燈（雙十路）」之違規情
      事，業據臺中市政府警察局第二分局100年2月2日中分二
      警交字第1000003203號書函，「二、經本本案舉發員警稱
      :100年1月27日17時37分許，在臺中市○區○○路與精武
      路口(當時雙十路上號誌為紅燈左轉保護號誌)，見台端駕
      駛M3-4377號自小客車駕駛沿雙十路(號誌時相為紅燈左轉
      保護號誌，需依號誌指示左轉)闖紅燈直行穿越精武路口
      往火車站方向行駛，舉發員警立即依法將台端攔停，告知
      違規事實，並依違反道路交通管理處罰條例當場舉發。」
      有上開函文、舉發通知單及裁決書影本各乙份在卷可稽，
      亦為受處分人所不否認，是此部分闖紅燈之違規事實，應
      堪認定。
(二)、惟依臺中市政府交通局100年2月21日中市交規定第100000
      2597號函覆稱：「二、經查旨揭路口為非對稱正交，路口
      南側路型略為歪斜，導致雙十路北往南方向行駛，往火車
      站方向易與左轉往精武路方向產生混淆，為利路人辨識前
      方路型與指引正確行駛方向，經檢討本局將調整該方向號
      誌之直行箭頭綠燈角度，使其為斜向直行箭頭燈號，指向
      正確行駛方向，預計本（100）年度2月22日前調整完成。
      」，有上開函文乙份附卷可參，足見前揭路口之號誌指示
      設置顯有不當，臺中市政府交通局因而承諾會於100年2月
      22 日前予以調整，灼然甚明，據上可知，於本件交通違
      規舉發時，受處分人行車方向的燈光號誌確易使人誤解其
      轉彎車道為雙十路，因而駕駛人在經過本件舉發地點之路
      口時，雖見到精武路之左轉燈亮起，卻主觀上以為轉彎車
      道為雙十路，致其依指示轉彎進入雙十路，反造成未依應
      遵循之燈光號誌行駛逕闖紅燈之結果，追究其上開違規之
      原因，既係因主管機關未將燈光號誌指向正確方向，以供
      駕駛人遵循所致，故本院認受處分人雖有舉發警員所指雙
      十路號誌時相為紅燈左轉保護號誌，卻闖紅燈直行穿越精
      武路口之未遵守燈光號誌闖紅燈之違規情形，然受處分人
      並無何闖紅燈之故意或過失，而係因該處號誌指示設置不
      當所致，自不可歸責於受處分人，故應予不罰。
五、綜上所述，原處分機關以受處分人違反道路交通管理處罰條
    例第53條、第63條第1項第3款規定，裁處受處分人罰鍰2,70
    0元，並予記違規點數3點，固非無據，然受處分人之違規既
    係因號誌指示設置不當所致，自不應加以處罰，因而認原處
    分尚有未洽，從而本件異議為有理由，自應將原處分撤銷，
    諭知異議人不罰，以資適法。
據上論斷，應依道路交通管理處罰條例第87條第2項、道路交通
事件處理辦法第19條前段，裁定如主文。
中    華    民    國   100    年    3     月    9     日
                  交通法庭    法  官  蔡美華
上正本證明與原本無異。
如不服本裁定，應於送達後5日內，向本院提出抗告狀。
                              書記官  謝惠雯
中    華    民    國   100    年    3     月    9     日